【裁判字號】    87,訴,533
【裁判日期】    890229
【裁判案由】    偽造文書等
【裁判全文】
臺灣新竹地方法院刑事判決                        八十七年度訴字第五三三號
    公  訴  人  臺灣新竹地方法院檢察署檢察官
    被      告  癸○○
                己○○
                丁○○
    共      同
    選任辯護人  徐國楨
    被      告  乙○○
                戊○○
    共      同
    選任辯護人  魏順華
                溫欽彥
                羅秉成
右列被告等因偽造文書等案件，經檢察官提起公訴（八十七年度偵字第二八九八、三
八五九、六五九八號），本院判決如左：
    主    文
癸○○公務員因過失致職務上依法逮捕之人脫逃，處有期徒刑貳月。又共同公務員明
知為不實之事項，而登載於職務上所掌之公文書，足以生損害於公眾及他人，處有期
徒刑壹年捌月。應執行有期徒刑壹年玖月。緩刑年。
己○○共同公務員明知為不實之事項，而登載於職務上所掌之公文書，足以生損害於
公眾及他人，處有期徒刑壹年捌月。緩刑年。
丁○○公務員因過失致職務上依法逮捕之人脫逃，處有期徒刑貳月，如易科罰金，以
佰元折算壹日。緩刑貳年。
乙○○、戊○○共同公務員假借職務上之機會，傷害人之身體，各處有期徒刑柒月。
均緩刑貳年。
癸○○、己○○被訴湮滅證據部分；丁○○被訴傷害部分，均無罪。
    事    實
癸○○原係新竹縣警察局竹北分局新工派出所巡佐（現已調職桃園縣警察局所屬），
己○○（現已調職新竹縣警察局竹北分局警備隊）、乙○○（現就讀警察大學）、戊○○（現已調職新竹縣警察局竹北分局警備隊）係同所之警員，丁○○則係內政部警
政署保安警察第一總隊支援派駐同所實習之員警（現已調職新竹縣警察局橫山分局橫
村派出所），均係依法令從事於公務之公務員。緣於民國八十七年四月四日晚上，己○○接獲線報稱綽號「小寶」男子（按即辛○○，詳如後述）非法販賣化學合成麻醉
藥品安非他命（即非法販賣第二級毒品安非他命），適因原新竹縣警察局竹北分局新
工派出所主管甲○○（現已調職新竹縣警察安檢課）休假，乃向代理主管職務之癸○○報告。而癸○○獲悉後即率己○○、丁○○積極偵辦，並商由義警庚○○喬裝買主
，欲誘出綽號「小寶」男子，隨即以電話與綽號「小寶」之男子連絡，佯稱欲購買化
學合成麻醉藥品安非他命。嗣雙方議妥交易價格為新台幣（下同）三萬三千元，並約
定同日晚上九時許，在新竹市○○路新芳鄰保齡球館前交易後，癸○○、己○○即各
出資三千元及一萬三千元，並向同所員警陳保森借支一萬元，再由乙○○由同所員警
平時集資之基金中墊支七千元，合計籌得三萬三千元。旋同日晚上九時許，癸○○、
己○○、丁○○即共同前往新竹市○○路新芳鄰保齡球館附近埋伏，而庚○○亦一同
到場，並與該線民在場等候交易。迄至同日晚上約十時許，綽號「小寶」之辛○○（
民國五十一年六月二十八日生，另由本院以八十八年度訴字第一五０號案件審理中）
果然駕駛不詳車牌號碼之小客車出現，然隨即單獨搭載庚○○一人至新竹市○○路加
油站對面之巷內，再由辛○○居中將庚○○持交之三萬三千元與駕駛不詳車牌號碼黑
色喜美車型之不詳年籍姓名成年男子即實際販賣者交易化學合成麻醉藥品安非他命一
包，而癸○○等雖即時搭載線民跟隨在後，惟仍無法跟上。嗣庚○○喬裝交易完成後
，即以行動電話連絡癸○○等至新竹市○○路加油站，並以手勢向癸○○等示意逮捕
尚在附近之辛○○，隨即癸○○、丁○○即在新竹市○○路及時攔截逮捕辛○○，而
己○○亦隨後趕至，並在丁○○將庚○○喬裝交易所得之化學合成麻醉藥品安非他命
一包交由其保管後，即先行返回新工派出所。而辛○○被逮捕後，雖不否認有與不詳
年籍姓名男子共同販賣化學合成麻醉藥品安非他命，惟表示僅係居中居間，且願再連
絡誘出綽號「阿昌」之不詳年籍姓名男子即實際販賣者，隨即以庚○○所有之000
0000000號行動電話連絡綽號「阿昌」之不詳年籍姓名男子，然因未獲綽號「
阿昌」之不詳年籍姓名男子回應，癸○○、丁○○即將辛○○帶回其
住處即新竹市○○路一三六巷五一號，並由辛○○繼續以其家中之電話呼叫綽號「阿
昌」之不詳年籍姓名男子，時隔未久，該綽號「阿昌」之不詳年籍姓名男子果回電，
辛○○乃故意向該綽號「阿昌」之不詳年籍姓名男子佯稱適才購買者（即庚○○）欲
再購買化學合成麻醉藥品安非他命，並約定十分鐘後仍在新竹市○○路新芳鄰保齡球
館前交易。旋辛○○聯繫妥當後，已是翌日（即八十七年四月五日）凌晨零時許，癸○○、丁○○、庚○○即帶同辛○○趕至新竹市○○路新芳鄰保齡球館前，而辛○○
甫抵達，即在車內指稱已在安全島上等候之壬○○即係綽號「阿昌」之化學合成麻醉
藥品安非他命販賣者。詎癸○○、丁○○明知辛○○係經渠等依法逮捕之人，渠等均
有監守之職務，應注意並能注意未將辛○○以手銬銬在車上，且無人在車上看守辛○○，將足以致辛○○趁隙脫逃，竟均疏未注意看守，而逕行與庚○○一同下車上前盤
查逮捕壬○○，致辛○○果趁隙脫逃。而癸○○、丁○○盤查壬○○時，雖未在壬○○身上查獲化學合成麻醉藥品安非他命及之前交易之三萬三千元現金，惟庚○○仍在
壬○○身旁附近拾獲置於三五牌香煙盒內之化學合成麻醉藥品安非他命一包，癸○○
、丁○○乃以現行犯將壬○○予以逮捕，並上手銬帶回新工派出所。而壬○○被帶回
新工派出所休息室時，乃約凌晨一時許，癸○○等即加以盤問三萬三千元之去處，並
要求壬○○交出三萬三千元，詎因壬○○否認販賣化學合成麻醉藥品安非他命及取得
三萬三千元，乙○○、戊○○乃與不詳年籍姓名之員警數人共同基於傷害之犯意聯絡
，而假借公務員職務上機會，一同徒手毆打壬○○，致壬○○因之受有上唇口內擦傷
０．五×０．五公分、左肘擦傷一×一公分、左腳背擦傷二×二公分及全身多處瘀傷
（含右前臂四×四公分、左前臂三×四公分、右腳背一×一公分）之傷害。至此，壬○○恐再受毆打，即佯稱三萬三千元放在家中，可帶同返家取款，癸○○、己○○、
丁○○乃與庚○○帶同壬○○返回其住處即新竹市○○路四六九巷四五號取款，然仍
未有所獲，癸○○等又將壬○○帶回新工派出所。而癸○○等將壬○○帶回新工派出
所時，已是凌晨
三、四時許，旋癸○○、己○○亦因壬○○堅不吐實，乃氣憤各打壬○○一巴掌（未
成傷）。最後，癸○○、己○○為取回三萬三千元，雖均明知壬○○未自白於八十七
年四月四日晚上十一時三十分許，在新竹市○○路新芳鄰保齡球館停車場內向綽號「
阿雄」之男子購買安非他命未得逞，及自八十五年五月間起至八十七年四月三日十八
時止，在新竹市○○路四六九巷四五號其住處，先後非法施用安非他命多次等事實，
猶假借公務員職務上之機會，並共同基於公務員登載不實之犯意聯絡，而於下午四時
許，由己○○捏造上開不實之事項登載於職務上所掌之公文書即警訊筆錄一式四份。
壬○○雖明知該警訊筆錄完全不實，然因仍有所忌憚，乃在該不實之警訊筆錄上為簽
名、蓋指印之署押，並接受採取尿液，使壬○○有可能被移送受刑事處分之危害，而
足以生損害於壬○○及警察機關製作警訊筆錄之正確性。繼之，癸○○、己○○即以
交出三萬三千元為條件，而不將前開非法吸用化學合成麻醉藥品安非他命之不實警訊
筆錄移送檢察官偵查，迄至晚上約六時許，壬○○迫於無奈，即應允當晚十時許交付
三萬三千元，而癸○○、己○○則於衡酌壬○○應非現行犯後，即予以釋放。又壬○○被釋放後，因無法於當晚交付三萬三千元，乃先後多次以電話與癸○○、己○○要
求延期，嗣於同年月八日凌晨一時許，在新竹市城煌廟廟口，壬○○果將現金五千元
交付癸○○、己○○收受；繼之，於同年月十七日十一時許，在新竹市○○路民富保
齡球館前，壬○○又將其父蔡明德簽發之面額二萬八千元支票交付己○○，旋己○○
與壬○○即一起進入己○○駕駛之車內，癸○○即當場將前開不實之警訊筆錄其中一
份當場撕毀，以取信於壬○○。詎癸○○、己○○取得上開面額二萬八千元支票後，
因鑑於該支票金額大寫處以阿拉伯數字書寫及書寫處有塗改過，恐該支票無法兌現，
乃又要求壬○○準備二萬八千元換回前開支票。旋雙方又約定於八十七年五月八日上
午十時，在新竹市○○路民富保齡球館見面，壬○○即按時持現金八千元（八張仟元
鈔，號碼分別為ＢＬ１７１８５２ＨＶ、Ｂ0000000ＥＹ、ＢＱ５２５４８７
ＪＹ、Ｄ0000000ＢＸ、Ｄ0000000ＢＸ、ＣＳ１１４５０２ＥＺ、Ｃ
Ｓ０８５９５７ＤＸ、ＣＳ０８５９５８ＤＸ號）及其父蔡明德簽發發票日為八十七
年五月八日、票據號碼為ＣＣ０４８６２９號、付款人為新竹市第五信用合作社、面
額為二萬元準時前往，而癸○○、己○○則遲至同日上午十時三十分始到場，嗣壬○○將上開金八千元及面額二萬元支票交付癸○○、己○○時，即為現場埋伏之法務部
調查局新竹市調查站調查員當場查獲，並循線在己○○桌櫃扣得前開不實警訊筆錄二
份及化學合成麻醉藥品安非他命一包（重六．八七公克），又在癸○○車上扣得前開
不實警訊筆錄一份。案經法務部調查局新竹市調查站報告臺灣新竹地方法院檢察署檢
察官偵查起訴。
    理    由
壹、有罪部分：
一、訊據被告癸○○矢口否認有過失致依法逮捕之人脫逃、公務員登載不實犯行，並
    辯稱伊當時認辛○○並非現行犯，僅係協助調查，且壬○○警訊筆錄之內容，亦
    均係依壬○○之供述，並無不實云云；被告己○○亦矢口否認有公務員登載不實
    犯行，亦辯稱壬○○警訊筆錄之內容，均係依壬○○之供述，並無不實云云；被
    告丁○○亦矢口否認有過失致依法逮捕之人脫逃犯行，辯稱伊與被告癸○○當時
    均認辛○○並非現行犯，僅係協助調查云云；另被告乙○○、戊○○亦均矢口否
    認有傷害犯行，被告乙○○辯稱伊係於八十七年四月五日凌晨二時開始值班時，
    始到新工派出所，故同日凌晨一時許，壬○○被毆打時，伊並未在新工派出所云
    云。被告戊○○則辯稱伊當時在值班台值班，亦未毆打壬○○云云。然查：
（一）被告癸○○原係新竹縣警察局竹北分局新工派出所巡佐，被告己○○、乙○○
      、戊○○亦原係同所之警員，被告丁○○則原係內政部警政署保安警察第一總
      隊支援派駐同所實習之員警，業據被告癸○○、己○○、丁○○、乙○○、戊○○供述屬實，均係依法令從事於公務之公務員，應屬無疑。
（二）第查，本案之緣由確係被告己○○接獲線報稱綽號「小寶」之辛○○非法販賣
      化學合成麻醉藥品安非他命（即非法販賣第二級毒品安非他命），適因原新竹
      縣警察局竹北分局新工派出所主管甲○○休假，代理主管職務之被告癸○○即
      率己○○、丁○○積極偵辦，並商由義警庚○○喬裝買主，欲誘出綽號「小寶
      」之辛○○，隨即以電話與綽號「小寶」之辛○○連絡，而佯稱欲購買化學合
      成麻醉藥品安非他命。嗣雙方議妥交易價格為三萬三千元，並約定同日晚上九
      時許，在新竹市○○路新芳鄰保齡球館前交易後，被告癸○○、己○○即各出
      資三千元及一萬三千元，並向同所員警陳保森借支一萬元，再由被告乙○○由
      同所員警平時集資之基金中墊支七千元，合計籌得三萬三千元。旋同日晚上九
      時許，被告癸○○、己○○、丁○○即共同前往新竹市○○路新芳鄰保齡球館
      附近埋伏，而庚○○亦一同到場，並與該線民在場等候交易。迄至同日晚上約
      十時許，綽號「小寶」之辛○○果然駕駛不詳車牌號碼之小客車出現，然隨即
      單獨搭載庚○○一人至新竹市○○路加油站對面之巷內，再由辛○○居中將庚○○持交之三萬三千元與駕駛不詳車牌號碼黑色喜美車型之不詳年籍姓名成年
      男子即實際販賣者交易化學合成麻醉藥品安非他命一包，而被告癸○○等雖即
      時搭載線民跟隨在後，惟仍無法跟上。嗣庚○○喬裝交易完成後，即以行動電
      話連絡被告癸○○等至新竹市○○路加油站，並以手勢向被告癸○○等示意逮
      捕尚在附近之辛○○，隨即被告癸○○、丁○○即在新竹市○○路及時攔截逮
      捕辛○○，而被告己○○亦隨後趕至，並在被告丁○○將庚○○喬裝交易所得
      之化學合成麻醉藥品安非他命一包交由其保管後，即先行返回新工派出所等情
      ，業據被告癸○○、己○○、丁○○等供述綦詳，核與證人陳保森、庚○○證
      述之情節相符，並有新工派出所員警集資基金簿冊影本一紙卷足稽。參以被告
      癸○○、丁○○係於辛○○帶證人庚○○與駕駛不詳車牌號碼黑色喜美車型之
      不詳年籍姓名成年男子即實際販賣者交易化學合成麻醉藥品安非他命一包後，
      隨即由證人庚○○指述辛○○為共同販賣者，乃於現場附近加以攔截逮捕等情
      ，足見被告癸○○、丁○○確係以現行犯將辛○○逮捕，故辛○○係被告癸○○、丁○○依法逮捕之人無訛。又辛○○被逮捕後，亦不否認有與不詳年籍姓
      名男子共同販賣化學合成麻醉藥品安非他命，惟表示願再連絡誘出綽號「阿昌
      」之不詳年籍姓名男子即實際販賣者，嗣被告癸○○、丁○○即將辛○○帶回
      其住處即新竹市○○路一三六巷五一號，並於翌日凌晨零時許與綽號「阿昌」
      之不詳年籍姓名男子取得聯繫，隨即約定十分鐘後仍在新竹市○○路新芳鄰保
      齡球館前交易，詎屆時被告癸○○、丁○○帶同辛○○趕至新竹市○○路新芳
      鄰保齡球館前時，因辛○○在車內指稱在安全島上等候之壬○○即係綽號「阿
      昌」之化學合成麻醉藥品安非他命販賣，被告癸○○、丁○○竟未將辛○○以
      手銬銬在車上，即逕行與證人庚○○下車盤查逮捕壬○○，致辛○○果趁隙脫
      逃，此亦據被告癸○○、丁○○供述甚詳，核與證人庚○○證述之情節相同。
      據此，被告癸○○、丁○○明知辛○○係經渠等依法逮捕之人，渠等均有監守
      之職務，自應注意並能注意看守辛○○，以防止其脫逃，惟竟均疏未將其暫以
      手銬銬在車上，且無人在車上看守，致辛○○果趁隙脫逃得逞，顯然被告癸○○、丁○○確均有過失致依法逮捕之人脫逃之情事無疑。至被告癸○○、丁○○辯稱辛○○並非現行犯，僅係協助調查云云，乃係避重就輕之詞，洵無足採
      。
（三）又查，被告癸○○、丁○○乃因辛○○之指述而盤查逮捕壬○○，惟當時並未
      在壬○○身上查獲化學合成麻醉藥品安非他命及之前交易之三萬三千元現金，
      而僅在壬○○身旁附近拾獲置於三五牌香煙盒內之化學合成麻醉藥品安非他命
      一包。嗣壬○○被帶回新工派出所休息室後，因否認販賣化學合成麻醉藥品安
      非他命及取得三萬三千元，被告乙○○、戊○○乃與不詳年籍姓名之員警數人
      共同加以毆打，致壬○○因之受有上唇口內擦傷０．五×０．五公分、左肘擦
      傷一×一公分、左腳背擦傷二×二公分及全身多處瘀傷（含右前臂四×四公分
      、左前臂三×四公分、右腳背一×一公分）之傷害，此亦據壬○○指述明確，
      並有臺灣省立新竹醫院（現已改制為行政院衛生署新竹醫院）新醫診字第０４
      ３８１號診斷證明書一份附卷足證。參以壬○○自偵查中以迄本院審理時，均
      堅決指認係被告乙○○、戊○○與不詳年籍姓名之員警數人共同毆打伊，應無
      誤認之虞。且被告戊○○亦坦承當時確係輪值值班台，而在新工派出所內等情
      ，則衡情其出入休息室至值班台之間，乃應屬尋常之事，尚難僅因其當時適輪
      值值班台，即認其不可能至休息室毆打壬○○。又被告癸○○、丁○○係於當
      日凌晨約一時五分至一時十分許盤查逮捕壬○○，迄至一時許始將壬○○帶回
      新工派出所，此亦據壬○○指述無訛。而衡諸常情，被告癸○○、丁○○盤查
      逮捕壬○○後，迄至將壬○○帶回新工派出所，應非短時間可完成，故壬○○
      指述被毆打之時間為當日凌晨一時許，應已接近凌晨二時。而被告陳國偉雖係
      輪值當日（按即八十七年四月五日）凌晨二時至四時之巡邏勤務，有新工派出
      所勤務表影本在卷足參，然衡情亦理應在當日凌晨二時前到所。從而，壬○○
      指述被告乙○○確有在場毆打伊等情，即非全然無據。再者，證人即同所警員
      子○○亦到庭證稱伊於當日凌晨二時輪值值班後數分鐘，被告乙○○始接班巡
      邏勤務，然伊不記得被告乙○○係由派出所外面進來或原本就在派出所內等情
      屬實，自難採為對被告乙○○有利之認定。據此，被告乙○○、戊○○確有與
      同所內不詳年籍姓名之員警數人共同毆打壬○○一節，應堪以認定。
（四）再查，被告癸○○、己○○確為取回三萬三千元，雖均明知壬○○未自白於八
      十七年四月四日晚上十一時三十分許，在新竹市○○路新芳鄰保齡球館停車場
      內向綽號「阿雄」之男子購買安非他命未得逞，及自八十五年五月間起至八十
      七年四月三日十八時止，在新竹市○○路四六九巷四五號其住處，先後非法施
      用安非他命多次等事實，乃猶假借公務員職務上之機會，而於八十七年四月五
      日下午四時許，責由被告己○○捏造上開不實之事項登載於職務上所掌之公文
      書即警訊筆錄一式四份，而壬○○雖明知該警訊筆錄完全不實，然因仍有所忌
      憚，乃在該不實之警訊筆錄上為簽名、蓋指印之署押，並接受採取尿液。繼之
      ，被告癸○○、己○○即以交出三萬三千元為條件，而不將前開非法吸用化學
      合成麻醉藥品安非他命之不實警訊筆錄移送檢察官偵查，迄至晚上約六時許，
      壬○○迫於無奈，即應允當晚十時許交付三萬三千元，而被告癸○○、己○○
      則於衡酌壬○○應非現行犯後，即予以釋放。又壬○○被釋放後，因無法於當
      晚交付三萬三千元，乃先後多次以電話與被告癸○○、己○○要求延期，嗣於
      同年月八日凌晨一時許，在新竹市城煌廟廟口，壬○○果將現金五千元交付被
      告癸○○、己○○收受；繼之，於同年月十七日十一時許，在新竹市○○路民
      富保齡球館前，壬○○又將其父蔡明德簽發之面額二萬八千元支票交付被告己○○，旋被告己○○與壬○○即一起進入被告己○○駕駛之車內，被告癸○○
      即當場將前開不實之警訊筆錄其中一份當場撕毀，以取信於壬○○。又被告癸○○、己○○取得上開面額二萬八千元支票後，因鑑於該支票金額大寫處以阿
      拉伯數字書寫及書寫處有塗改過，恐該支票無法兌現，乃又要求壬○○準備二
      萬八千元換回前開支票。旋雙方又約定於八十七於八十七年五月八日上午十時
      ，在新竹市○○路民富保齡球館見面，壬○○即按時持現金八千元（八張仟元
      鈔，號碼分別為ＢＬ１７１８５２ＨＶ、Ｂ0000000ＥＹ、ＢＱ５２５
      ４８７ＪＹ、Ｄ0000000ＢＸ、Ｄ0000000ＢＸ、ＣＳ１１４５
      ０２ＥＺ、ＣＳ０８５９５７ＤＸ、ＣＳ０８５９５８ＤＸ號）及其父蔡明德
      簽發發票日為八十七年五月八日、票據號碼為ＣＣ０４８６２９號、付款人為
      新竹市第五信用合作社、面額為二萬元準時前往，而被告癸○○、己○○則遲
      至同日上午十時三十分始到場，嗣壬○○將上開金八千元及面額二萬元支票交
      付被告癸○○、己○○時，即為現場埋伏之法務部調查局新竹市調查站調查員
      當場查獲，並循線在被告己○○桌櫃扣得前開不實警訊筆錄二份及化學合成麻
      醉藥品安非他命一包（重六．八七公克），又在被告癸○○車上扣得前開不實
      警訊筆錄一份等情，亦據壬○○證述屬實，並有不實之壬○○警訊筆錄三份、
      面額二萬元之支票影本一紙、仟元鈔八張（號碼分別為ＢＬ１７１８５２ＨＶ
      、Ｂ0000000ＥＹ、ＢＱ５２５４８７ＪＹ、Ｄ0000000ＢＸ、
      Ｄ0000000ＢＸ、ＣＳ１１４５０２ＥＺ、ＣＳ０８５９５７ＤＸ、Ｃ
      Ｓ０８５９５８ＤＸ號）、錄音帶暨錄音帶譯文各一份、取款照片一張及法務
      部調查局八十七年五月二十一日（８７）陸字第８７１３０６４８號檢驗通知
      書一份等附卷可參，並有安非他命一包（重六．八七公克）扣案足資佐證。參
      以壬○○係因辛○○指述其販賣安非他命被查獲，而警訊筆錄則記載與此不相
      關之事項，且該筆錄原係記載其向綽號「小寶」（按即辛○○）之男子購買安
      非他命未得逞後，再塗改為向綽號「阿雄」之男子購買安非他命未得逞，顯然
      均係刻意避免記載有關「小寶」之事項無訛。據此，壬○○指稱該警訊筆錄均
      非其所為供述，亦堪足採信。至壬○○於法務部調查局新竹市調查站供稱伊因
      懼於被再度刑求，始在非自由意志下供述施用安非他命等情，則應係指其於非
      自由意志下，在不實之警訊筆錄上簽名、蓋指印為署押，而非謂該不實之內容
      均為其供述甚明。被告癸○○、己○○辯稱該不實警訊內容，乃為壬○○之供
      述云云，乃顯不足採信。
（五）綜上，事證已臻明確，被告癸○○、己○○、丁○○、乙○○、戊○○前開犯
      行均洵堪認定。
二、核被告癸○○所為係分別犯刑法第一百六十三條第二項之過失致依法逮捕之人脫
    逃罪及同法第二百十三條之公務員登載不實罪；被告己○○所為係犯刑法第第二
    百十三條之公務員登載不實罪；被告丁○○所為係犯刑法第一百六十三條第二項
    之過失致依法逮捕之人脫逃罪；被告乙○○、戊○○所為均係犯刑法第二百七十
    七條第一項之傷害罪。被告癸○○、己○○間就前開所犯公務員登載不實犯行，
    有共同之犯意聯絡及行為分擔，均為共同正犯；被告乙○○、戊○○及新竹縣警
    察局竹北分局不詳年籍姓名之員警數人間就前開傷害犯行，亦有共同之犯意聯絡
    及行為分擔，亦均為共同正犯。被告癸○○所犯過失致依法逮捕之人脫逃罪及公
    務員登載不實罪，罪名不同，行為互異，應予分論併罰。又被告乙○○、戊○○
    均係依法令從事公務之人員，乃為公務員，而假借職務上之機會，以故意犯刑法
    第二百七十七條第一項之傷害罪，應依刑法第一百三十四條前段規定加重其刑。
    另被告癸○○所犯過失致依法逮捕之人脫逃罪及公務員登載不實罪；被告己○○
    所犯公務員登載不實罪；被告丁○○所犯過失致依法逮捕之人脫逃罪，或非故意
    之犯罪，或已因公務員之身分已特別規定其刑，均不得再依刑法第一百三十四條
    前段規定加重其刑。爰審酌被告等五人均身為警察，應嚴守分際，然竟均明知故
    犯，或故意製作不實之警訊筆錄，或假借職務上之機會毆打犯罪嫌疑人，嚴重破
    壞警察威信，又因疏失致依法逮捕之人脫逃，原均應從重量刑，惟念被告等前此
    均無何刑事前科紀錄，有臺灣高等法院被告全國前案紀錄表及台灣新竹地方法院
    檢察署刑案資料查註紀錄表等在卷可稽，且均年輕識淺，為積極偵辦販賣化學合
  成麻醉藥品案件，而因經驗不足，乃一時思慮欠週，誤觸刑責，犯罪後態度亦均
    尚稱良好等一切情狀，分別酌予各量處如主文所示之刑，併就被告丁○○部分諭
    知易科罰金之折算標準，次就被告癸○○部分定應執行刑。末按，被告等五人均
    未曾受有期徒刑以上刑之宣告，已如前述，因經驗不足，一時失慮，致罹刑章，
    且均尚年輕，歷經此次偵審之程序及科刑教訓，當已知所警惕，並足以期待矯正
    偏差之辦案方法，而依循合法、正當之方法繼續為維護社會治安而努力，諒均無
    再犯之虞，本院因認被告等五人所宣告之刑，均以暫不執行為適當，爰併分別予
    以宣告緩刑二年至三年不等，以勵自新。至扣案之化學合成麻醉藥品安非他命一
    包（重六．八七公克），雖係違禁物，惟非本案查獲之違禁物，亦非被告等所有
    供本件犯罪所用或供犯罪預備之物或因犯罪所得之物，乃無從本案為沒收或沒收
    銷燬之諭知，附此敘明。
貳、無罪部分：
一、公訴意旨另略以：被告癸○○、己○○乃於釋放壬○○後，竟將壬○○之尿液倒
    掉，以湮滅該證據。又被告丁○○亦於八十七年四月五日凌晨一時許，在新竹縣
    警察局竹北分局新工派出所休息室內，假借職務上之機會，以電擊棒毆打、電擊
    壬○○，因認被告癸○○、己○○另涉有刑法第一百六十五條之湮滅證據罪嫌；
    被告丁○○亦另涉有刑法第二百七十七條第一項之傷害罪嫌等語。惟查：
（一）被告癸○○、己○○雖均不否認對壬○○所採之尿液已不存在等情，惟自始均
      堅決否認有湮滅證據犯行，並均辯稱未將該尿液倒掉，該尿液放在休息室，可
      能係工友丙○○不慎倒掉等語。查被告己○○在新工派出所休息室對壬○○採
      尿時，確未經壬○○指封，業據壬○○證述明確。而證人丙○○確係新工派出
      所之兼職工友，每日早上均負責打掃新工派出所，亦據證人丙○○到庭證述屬
      實。據此，前開壬○○之尿液經未經指封，則證人丙○○於打掃時，將該尿液
      一併清除，即非無可能。被告癸○○、己○○等辯稱可能係工友丙○○不慎倒
      掉等情，尚非全然無據。又證人丙○○係新工派出所兼職工友，倘確有不察而
      將該尿液倒掉之情事，是否為顧及工作或恐涉有疏失，而未敢據實陳述，乃不
      無可能。況警察機關所採之尿液，乃多係關於施用毒品之案件，且需經犯罪嫌
      疑人之指封，此為一般常識，證人丙○○既係新工派出所之兼職工友，而負責
      每日打掃新工派出所，自更無不知之理。然證人丙○○乃同證稱伊會將放在休
      息室之尿液歸定位，惟亦可能將未經指封，而擺放一星期以上之尿液倒掉云云
      ，乃顯然自相矛盾。蓋其既會將休息室之尿液歸定位，自不可能任尿液擺放在
      休息室達一星期。從而，證人丙○○證稱未經指封，且放在休息室超過一星期
      以上之尿液，伊才會倒掉云云，應非全然屬實。第按，刑法第一百六十五條之
      湮滅證據罪，乃以偽造．．．湮滅．．．關係他人刑事被告案件之證據為構成
      要件。倘係關係自己刑事被告案件之證據，則不包括在內。又所謂「刑事被告
      案件」，係因告發、告訴、自首、等情形而開始偵查案件之證據，且必須係「
      犯罪之證據」。查本案被告己○○對壬○○所製作關於壬○○非法吸用化學合
      成麻醉藥品安非他命之警訊筆錄，乃被告癸○○、己○○為迫使壬○○返還三
      萬三千元款項，而責由被告己○○捏造後為不實之登載，已如前述。據此，被
      告己○○依該不實警訊筆錄對壬○○所採之尿液，即顯非「關於壬○○刑事案
      件」「犯罪之證據」。況前開不實警訊筆錄，係關係被告癸○○、己○○關於
      公務員登載不實犯罪之證據，則據此不實警訊筆錄所採壬○○之尿液，是否亦
      為關係被告癸○○、己○○關於公務員登載不實犯罪之證據，亦不無可疑。揆
      諸前揭說明，倘認依前開不實警訊筆錄所採之壬○○尿液，乃為關係被告癸○○、己○○關於公務員登載不實犯罪之證據，即與刑法第一百六十五條之湮滅
      證據罪之構成要件不相當。
（二）又查，被告丁○○堅決否認有傷害壬○○犯行，並辯稱伊未持電擊棒毆打、電
      擊壬○○，且伊亦無配備電擊棒使用等語。查壬○○雖一再指述被告丁○○持
      電擊棒對其毆打、電擊云云，然觀諸壬○○所受之傷害，乃無經電擊棒電擊之
      跡象。又被告丁○○係內政部警政署保安警察第一總隊支援派駐新竹縣警察局
      竹北分局新工派出所實習之員警，然新竹縣警察局竹北分局雖配發電擊棒為保
      安裝備，惟該配發之電擊棒均由新竹縣警察局竹北分局統一集中保管，而未個
      別配發所屬使用，故新竹縣警察局竹北分局新工派出所並無配備電擊棒；且內
      政部警政署保安警察第一總隊第二大隊第二中隊（即新竹縣協助隊）雖亦配置
      電擊棒三十七支，然亦均由中隊統一集中保管，遇勤務需要或訓練時方發員警
      使用，結束後即收回統一保管，此亦有新竹縣警查局八十八年六月十一日（八
      十八）竹縣警後字第三二二四三號函暨內政部警政署保安警察第一總隊八十八
      年七月十三日（八八）保警字第八八二０六八三八號函在卷足參。據此，被告
      丁○○既未獲配備電擊棒，如何持電擊棒毆打、電擊壬○○？從而，被告丁○○辯稱伊未配備電擊棒使用等情，應堪足採信。況被告丁○○乃參與逮捕壬○○，則壬○○是否趁此故為指述被告丁○○，亦不無可疑。
（三）綜上，被告癸○○、己○○辯稱未將對壬○○所採之尿液倒掉等情，既非全然
      無據，且縱被告癸○○、己○○確曾將對壬○○所採之尿液倒掉，然該尿液既
      非屬「關於壬○○刑事案件」「犯罪之證據」，亦與刑法第一百六十五條之湮
      滅證據罪之構成要件不相當。而被告丁○○辯稱未配備電擊棒使用等情，亦信
      而有徵，則壬○○指述被告丁○○係以電擊棒毆打、電擊伊云云，是否可採，
      即非全然無疑，自不得以壬○○片面單一有瑕疵之指述，即遽認被告丁○○有
      此部分傷害犯行。此外，復查無其他積極證據足以證明被告癸○○、己○○有
      何湮滅證據之情事，亦查無其他積極證據足以證明被告丁○○有何傷害之情事
      ，應認為渠等此部分之犯罪均尚不能證明，爰均依法就此部分另為渠等無罪判
      決之諭知。
據上論斷，應依刑事訴訟法第二百九十九條第一項後段、第三百零一條第一項，刑法
第二十八條、第一百六十三條第二項、第二百十三條、第二百七十七條第一項、第一
百三十四條前段、第四十一條、第五十一條第五款、第七十四條第一款、罰金罰鍰提
高標準條例第一條前段、第二條，判決如主文。
本案經檢察官許麗美到庭執行職務。
中    華    民    國      八十九        年      二        月    二十九  日
                                臺灣新竹地方法院刑事第二庭
                                    法  官  汪  銘  欽
右正本證明與原本無異。
如不服本判決，應於判決送達後十日內向本院提出上訴狀（應附繕本），上訴於臺灣
高等法院。
                                    書記官  鄭  敏  郎
中    華    民    國      八十九        年      二        月    二十九  日
附論罪法條：
刑法第一百三十四條：
公務員假借職務上之．．．機會．．．以故意犯本章以外各罪者，加重其刑至二分之
一。但因公務員之身分已特別規定其刑者，不在此限。
刑法第一百六十三條：
公務員縱放職務上依法逮捕拘禁之人或便利其脫逃者，處一年以上七年以下有期徒刑
。
因過失致前項之人脫逃者，處六月以下有期徒刑、拘役或三百元以下罰金。
刑法第二百十三條：
公務員明知為不實之事項，而登載於職務上所掌之公文書，足以生損害於公眾或他人
者，處一年以上七年以下有期徒刑。
刑法第二百七十七條第一項：
傷害人之身體或健康者，處三以下有期徒刑、拘役或一千元以下罰金。


司法院資訊處製作；財團法人民間司法改革基金會備份。
